臺灣新竹地方法院民事判決　　　　　　　93年度簡上字第79號
上　訴　人　甲○○
被　上訴人　乙○○
共　　　同　李文傑律師
訴訟代理人　林建鼎律師
上列當事人間請求排除侵害事件，上訴人對於民國93年7月2日本
院竹北簡易庭93年度竹北簡字60號第1 審判決提起上訴，經本院
於94年1月26日言詞辯論終結，判決如下：
    主      文
上訴駁回。
第二審訴訟費用由上訴人負擔。
    事實及理由
甲、本訴部分
一、被上訴人起訴主張：新竹縣竹北市○○街17巷9號17樓之3、
    之4 之建物，建號分別為4436及4452建號，原為上訴人所有
    （下稱上開建物），其中4436建號建物之共同使用部分為同
    段4496、4498、4499建號，應有部分分別為千分之69、千分
    之之22及千分之22，而4452建號建物之共同使用部分，除前
    開4496、4498、4499建號外，另有4500建號之共同使用部分
    ，4500建號面積為4398.41 平方公尺，上訴人之應有部份為
    千分之77。嗣上訴人所有之上開建物經本院查封拍賣，拍賣
    公告中註明：上開建物有2 個車位（下稱系爭車位），此部
    份應買人請自行查證，不負擔保責任，拍定後亦不點交，被
    上訴人遂於應買前先行前往上開建物所在之大樓查證，經了
    解所謂2 個車位實係位於該大樓地下室3 樓，僅因車位寬度
    較大，可供停放2 部小車而已，而地下3 層為4500建號，其
    產權由購有主建物並購買車位之住戶共有，系爭車位乃附屬
    於4452號主建物。上開建物經被上訴人於民國92年5 月29日
    應買得標，本院並於同年6 月10日發給不動產權利移轉證明
    書，依該權利移轉證明書之記載，上訴人就4500建號建物之
    應有部分既已一併拍賣，其就系爭車位已無任何使用權存在
    ，被上訴人本於所有權人之地位，自取得管理使用系爭車位
    之權利。詎上訴人竟藉詞不點交而辯稱系爭車位仍為其所使
    用，拒絕交付系爭車位，並自92年11月24日起停放深藍色老
    舊自小客車乙部，93年1月4日又改為停放裕隆SUNNY1.2W 四
    門白色休旅車（下稱裕隆休旅車）乙部，經被上訴人多次寄
    發存證信函主張權利，惟上訴人均之置不理。上訴人既已非
    上開建物之所有權人，對系爭車位即無使用權存在，上訴人
    仍佔用系爭車位，造成被上訴人受有每月系爭車位租金新臺
    幣（下同）4,000 元之損害，爰本於所有權之法律關係，請
    求確認上訴人就系爭車位無使用權存在；上訴人應將放置於
    系爭車位之裕隆休旅車移去；另應給付被上訴人20,000元，
    及自93年4月24日起至上訴人移去裕隆休旅車之日止，每月
    給付被上訴人4,000元。並於本院聲明：上訴駁回。
二、上訴人則以：上訴人所有之4436號建物乃於86年間所購得，
    而系爭車位於84年12月17日尚未交屋辦理房屋貸款時即已購
    得，並持有向富霖建設公司所購得之車位所有權證明書。因
    竹北市都市計劃中未強制規定購屋者須自備車位，故在86年
    交屋時建商所建之車位不足全體住戶使用，因此車位部分無
    法提供貸款，須由購屋者自費購買車位，故車位之所有權不
    在銀行抵押權之債權中。況法院就上開建物之拍賣公告載明
    不點交，上訴人認為系爭車位之所有權及使用權仍歸屬其所
    有，故上訴人在系爭車位上停放裕隆休旅車，對於系爭車位
    出租金額每月4,000 元亦不爭執等語，資為抗辯。經原審為
    其敗訴判決後提起上訴，並於本院聲明：(一)原判決不利於上
    訴人部分廢棄。(二)上開廢棄部分，被上訴人在第1 審之訴及
    假執行之聲請均駁回。
三、被上訴人主張其經本院強制執行之拍賣程序買受上開建物，
    而系爭停車位為上開建物之共同使用部分等情，除到庭陳述
    藄詳外，並提出不動產權利移轉證書、上開4452號及4450號
    之建物登記謄本為證，並經本院調取91年度執字第5245號卷
    宗核閱無誤，則被上訴人此部份之主張，堪信為真實。上訴
    人雖主張系爭車位由其自行購買，不在銀行辦理抵押權登記
    範圍云云，惟查：上訴人所有之4452號建物經本院以91年執
    全字第173 號函辦理查封登記在案，而查封登記權利範圍則
    為全部，上開4452號建物之權利範圍亦包括共同使用部分，
    即系爭車位所在之4450號建物，是本件查封效力及於4450號
    建物，亦為拍賣效力所及，上訴人此部份之辯稱，顯屬無據
    。上訴人又主張系爭車位在拍賣公告上未註明點交，其對系
    爭車位仍有使用管理之權云云，然查：拍賣之不動產，買受
    人自領得執行法院所發給權利移轉證書之日起，取得該不動
    產之所有權，強制執行法第98條第1 項定有明文。本件被上
    訴人應買上開建物，於92年6 月9 日取得上開4452號建物之
    權利移轉證書，此有本院不動產權利移轉證書在卷可參，被
    上訴人既取得權利移轉證書，揆諸前揭條文規定，即取得該
    建物之所有權，而系爭車位乃位於4500建號，為上開建物之
    附屬建物，此參諸權利移轉證書之記載甚明，是被上訴人自
    得基於所有權人之地位使用管理系爭車位。至於拍賣公告載
    明就系爭車位不點交，僅意謂執行法院不解除債務人或第三
    人之占有，非謂債務人或第三人即取得權利，得以對抗拍定
    人，是上訴人此部份之抗辯，亦屬無據。
四、按占有人占有被妨害者，得請求除去其妨害，民法第962 條
    定有明文。系爭車位經原審囑託新竹縣竹北地政事務所到場
    測量，並有勘驗筆錄及建物測量成果圖附卷可參，上訴人亦
    自承系爭車位上之裕隆休旅車為其所停放，且對該建物已無
    所有權存在，而被上訴人取得上開4452號建物所有權，復依
    此而取得系爭車位之使用管理權，已如前述，是上訴人對系
    爭車位即無任何權利存在甚明。是被上訴人自得基於占有人
    之地位，請求上訴人將裕隆休旅車自系爭停車位移去，上訴
    人辯稱其對系爭車位仍有使用管理權云云，應無可採。
五、次按無法律上原因受有利益，致他人受有損害者，應返還其
    利益，民法第179 條前段定有明文；而依不當得利之法則請
    求返還不當得利，以無法律上原因而受有利益致他人受有損
    害為其要件，故請求返還之範圍，應以對方所受之利益致他
    人受有損害為其要件，故請求返還之範圍，應以對方所受之
    利益為限；又無權占有他人土地依社會通常觀念，顯然可獲
    得相當於租金之利益，最高法院61年臺上字第1695號判例著
    有明文可資參照。經查本件上訴人無權占有系爭車位，已如
    前述，上訴人並自承自92年11月24日起停放裕隆休旅車於系
    爭車位上，且對於上訴人所稱系爭車位每月租金4,000 元亦
    不爭執，揆諸前揭條文及判例意旨，上訴人無權占有系爭車
    位致上訴人受有損害，而被上訴人受有相當於租金之利益，
    上訴人自應返還自92年11月24日起因無權占有系爭車位所受
    之利益及賠償被上訴人因此所受之損害。上訴人辯稱其對系
    爭車位仍有使用權存在，有權占有系爭車位，自非有據。
六、綜上所述，上訴人取得上開4452號建物之所有權，依此而得
    以使用系爭車位，被上訴人對於該建物已無所有權存在，不
    得因系爭車位不點交，而對上訴人主張得以使用系爭車位。
    原審亦據此認定上訴人就系爭車位無使用收益權，應將停放
    系爭車位之裕隆休旅車移去，並對被上訴人負損害賠償責任
    。從而，被上訴人請求駁回上訴人於第1 審之訴，為無理由
    ，應予駁回，原審為上訴人敗訴之判決，並無不合。上訴意
    旨指摘原判決不當，求予廢棄改判，為無理由，應予駁回。
乙、反訴部分：
一、上訴人提起反訴主張：系爭車位在拍賣公告上載明不點交，
    如被上訴人認為對於系爭車位有使用權，自應依執行處書記
    官所囑遞狀釐清紛爭，而被上訴人均未遞狀提出說明，乃自
    行放棄權利。況上訴人自購買上開建物至拍賣定案，期間長
    達1 年6 個月，如上訴人自可提起前將系爭車位之所有權轉
    售予同棟大樓之任一住戶。再者，竹北市都市計劃中未強制
    規定購屋者須自備車位，系爭車位乃上訴人自行購買，且上
    訴人僅辦理主建物之所有權抵押貸款，系爭車位不在銀行設
    定抵押之債權中，此也是銀行與本院不能據以點交系爭車位
    之原因，被上訴人一再辯稱上訴人喪失主建物所有權，即對
    系爭車位無使用權，與事實不符，自不足採。因被上訴人遲
    未依執行處書記管所遞狀釐清系爭車位紛爭，且自92年9 月
    28日起至同年11月24日止，將所有之自小客車停放於系爭車
    位，更以存證信函恫嚇系爭車位之承租人即同棟大樓之住戶
    林素華，使其不敢繼續租用，嚴重影響上訴人誠信並造成上
    訴人金錢損失，爰提起本件反訴等語。經原審為其敗訴判決
    ，上訴人提起上訴，並於本院聲明：(一)請求確認上訴人依民
    法第184 條權利行使依誠實信用方法於92年7 月16日向執行
    處第狀第三點關於系爭車位所有權釐清之請是否有效。(二)上
    訴人所有之4500號建物內，如附圖所示系爭車位，面積15.8
    4 平方公尺，上訴人應保有使用收益管理之權限。(三)被上訴
    人應給付上訴人56,000元，及自92年9 月28日起至同年11月
    24日止，每月給付上訴人4,000元。
二、被上訴人則以：上訴人提起反訴乃為拖延訴訟，系爭車位雖
    未點交，惟因上開建物有由上訴人拍定，系爭車位之使用權
    已歸屬被上訴人所有等語，資為抗辯。並聲明：上訴人之反
    訴駁回。
三、按確認法律關係，非原告有即受確認判決之法律上利益者，
    不得提起之，確認證書真偽或為法律關係基礎事實存否之訴
    ，亦同，民事訴訟法第247 條第1 項定有明文。上訴人提起
    反訴聲明第1 項為請求確認其於92年7 月16日向本院民事執
    行處遞狀第三點關於系爭車位所有權釐清之請是否有效部分
    ，查當事人向法院所為之任何聲請，一經遞狀法院即應受理
    ，無所謂聲請是否有效問題，況系爭車位之使用權歸屬為實
    體爭議，非執行法院所能審究。上訴人此部份聲明，並非法
    律關係基礎事實存否，而非屬適格之確認對象，且無以確認
    判決除去其法律上地位危險不安狀態之確認利益，依前揭規
    定，自不得提起。
四、查本件上訴人提起反訴第2 項聲明在於確認其對於系爭車位
    仍保有使用收益權，惟被上訴人就系爭車位有使用收益權，
    其理由已如前述，是上訴人此部份之主張，顯不可採。
五、另上訴人又主張因被上訴人阻礙系爭車位之出租，致其誠信
    及金錢受有損失，請求被上訴人負損害賠償之責。惟被上訴
    人就系爭車位有使用權存在，已如前述，是上訴人此部份之
    請求即失其依據，應併予駁回。
六、綜上所述，上訴人所提起反訴聲明第一項，與法律規定不合
    ，不得提起，又被上訴人就系爭車位有使用權，是上訴人請
    求確認其對系爭車位仍保有使用收益權及被上訴人應負損害
    賠償之責，亦屬無據。從而，上訴人提起本件反訴，為無理
    由，應予駁回。原審就反訴部分為上訴人敗訴之判決，亦無
    不合，上訴意旨指摘原判決此部份不當，求予廢棄改判，亦
    無理由，應予駁回。
丙：訴訟費用負擔之依據：民事訴訟法第78條。
中　　華　　民　　國　　94　　年　　2　　月　　16　　日
                  民事第二庭    審判長法  官  吳上晃
                                      法  官  楊明箴
                                      法  官  林惠君
以上正本，係照原本作成。
本判決不得上訴。
                                      書記官　劉宗源
中　　華　　民　　國　　94　　年　　2　　月　　16　　日
